【裁判字號】    95,交上訴,32
【裁判日期】    950630
【裁判案由】    業務過失致死等
【裁判全文】
臺灣高等法院高雄分院刑事判決        95年度交上訴字第32號
上  訴  人  臺灣高雄地方法院檢察署檢察官
被      告  乙○○
上列上訴人因被告業務過失致死等案件，不服臺灣高雄地方法院
94年度易字第1626號中華民國95年3 月23日第一審判決（起訴案
號：臺灣高雄地方法院檢察署94年度偵字第9465、10474 、1047
5 號），提起上訴，本院判決如下：
    主  文
原判決關於業務過失致死及定應執行刑部分均撤銷。
乙○○從事業務之人，因業務上過失致人於死，處有期徒刑參年
。
    事  實
一、乙○○為楹慶工程行員工，未考領有自用小貨車之駕駛執照
    ，仍擔任司機，負責載送楹慶工程行員工上下班及至工地工
    作，為從事駕駛業務之人。乙○○於94年3 月9 日18時30分
    許下班後，竟竊取上開工程行所有之車牌號碼YD-5899 號自
    小貨車（竊盜部分業經原審判決確定），得手後駕駛該車至
    高雄市前鎮區某處後，於同日20時許，開始飲用保力達摻米
    酒，至同日21時許，明知其飲酒後控制力、注意力已達不能
    安全駕駛動力交通工具之程度，仍於酒後駕駛此一自用小貨
    車（公共危險部分業經原審判決確定），至高雄市○鎮區○
    ○路297 巷22號搭載友人林光慧及林光慧之女施瑩瑩離開，
    沿高雄市○鎮區○○路慢車道由西往東方向行駛，至同日22
    時17分許，行經高雄市○鎮區○○路277 號對面時，本應注
    意汽車駕駛人飲酒後其吐氣所含酒精成分超過每公升0.25毫
    克以上者，不得駕車；汽車在同一車道行駛時，後車與前車
    之間應保持隨時可以剎停之距離；汽車行駛時，駕駛人應注
    意車前狀況、隨時採取必要之安全措施；四輪以上汽車在劃
    有快慢車道分隔線之道路行駛，除起步、準備停車、臨時停
    車或轉彎外，不得行駛慢車道。而依當時天候晴、夜間有照
    明、柏油路面無缺陷、無障礙物、視距良好等情況，依其智
    識、能力亦無不能注意之情事，竟疏於注意，貿然向前行駛
    ，自後方追撞同向在前由莊文賓所騎乘、後座搭載顏慧菁之
    車牌號碼YDJ-753 號重機車，致雙方車身受損，莊文賓、顏
    慧菁人車倒地，莊文賓因多發性外傷、出血性休克當場死亡
    ，顏慧菁亦因多處外傷、顱內出血等傷害，送醫急救因傷重
    不治死亡，乙○○所搭載之友人林光慧及林光慧之女施瑩瑩
    亦受有傷害（業務過失傷害部分未經告訴），乙○○則受有
    左側脛腓骨開放性骨折之傷害。經警到場處理，將乙○○、
    顏慧菁、林光慧、施瑩瑩送醫救治，並於同日23時許抽取乙
    ○○血液檢驗結果，發現其血液中含酒精濃度為266.92
    mg/dl ，換算成酒測器呼氣酒精濃度為每公升1.334 毫克，
    始悉上情。
二、案經被害人莊文賓之母甲○○○、被害人顏慧菁之父丙○○
    、被害人顏慧菁之母丁○○○告訴及高雄市政府警察局前鎮
    分局報告臺灣高雄地方法院檢察署檢察官偵查起訴。
    理  由
一、按除被告所犯為死刑、無期徒刑、最輕本刑為3 年以上有期
    徒刑之罪或高等法院管轄第1 審案件者外，於審判程序進行
    中，被告先就被訴事實為有罪之陳述時，審判長得告知被告
    簡式審判程序之旨，並聽取當事人、代理人、辯護人及輔佐
    人之意見後，裁定進行簡式審判程序，刑事訴訟法第273 條
    之1 第1 項定有明文。本件被告涉犯刑法第276 條第2 項之
    業務過失致死罪，被告就被訴事實為有罪之陳述，審判長告
    知被告簡式審判程序之旨，並聽取當事人及辯護人之意見後
    ，裁定本件進行簡式審判程序，合先敘明。
二、上揭犯罪事實，業據被告乙○○於本院審理中坦承不諱，核
    與證人林光慧於警詢中指述被告肇事之情節大致相符（見警
    卷第13頁），復有高雄市立小港醫院緊急生化藥物檢驗單、
    「刑法第185 條之3 案件測試觀察紀錄表、道路交通事故現
    場圖、道路交通事故調查報告表（一）、（二）、相驗屍體
    證明書、驗斷書各1 份在卷可按（見警卷第15、17、25頁，
    94偵第10474 號卷第1-6 頁，94相字第414 號卷第27、31-3
    6 頁，94相字第415 號卷第23、26頁）及肇事現場及車損照
    片63幀、高雄市警察局刑事鑑定中心刑案現場勘查報告1 份
    附卷可稽（見94相字第414 號卷第43-65 頁）。足認被告之
    自白確與事實相符，事證至為明確。又被害人莊文賓確係因
    本件交通事故，受有多發性外傷、出血性休克致當場死亡、
    被害人顏慧菁確因本件事故受有多處外傷、顱內出血等傷害
    ，經送醫急救後不治死亡之事實，亦經臺灣高雄地方法院檢
    察署檢察官督同法醫師相驗明確，並製有上開相驗屍體證明
    書、鑑定驗斷書及勘驗筆錄足憑，堪可認定。
三、按「汽車在同一車道行駛時，除擬超越前車外，後車與前車
    之間應保持隨時可以剎停之距離」、「汽車行駛時，駕駛人
    應注意車前狀況、隨時採取必要之安全措施」、「四輪以上
    汽車在劃有快慢車道分隔線之道路行駛，除起步、準備停車
    、臨時停車或轉彎外，不得行駛慢車道」、「飲用酒類後吐
    氣所含酒精濃度超過每公升0.25毫克以上者，不得駕車」，
    道路交通安全規則第94條第1 項、第3 項、第95條第2 項、
    第114 條第2 款分別定有明文，被告雖未領有自用小貨車駕
    駛執照，惟其既以駕駛自用小貨車為業務，自無不知之理，
    應注意並遵守之。且查本件車禍發生時，係天候晴、夜間有
    照明、柏油路面無缺陷、無障礙物且視距良好，並無不能注
    意之情事，詎被告竟疏未注意遵守各該規定，於本件時地已
    酒醉仍駕駛自用小貨車，行駛於慢車道，未注意車前狀況，
    採取必要之措施，又未與前車保持隨時可以剎停之距離，貿
    然行車撞擊同方向行駛之前機車，致騎該機車之莊文賓、該
    機車後座之顏慧菁死亡，其行為顯有過失，且其過失行為與
    被害人之死亡結果間亦有相當因果關係，應屬明確。綜上所
    述，本件事證已臻明確，被告犯行洵堪認定，應予依法論科
    。
四、按被告係受僱於楹慶工程行，擔任司機，負責載送楹慶工程
    行員工上下班及至工地工作，業據被告於原審法院審理時坦
    認明確（參原審卷第105 頁），被告顯以駕駛自小貨車為其
    業務，為從事駕駛業務之人，是核其所為，係犯刑法第276
    條第2 項之業務過失致人於死罪。起訴書雖認被告係犯刑法
    第276 條第1 項普通過失致死罪，惟檢察官於本院審理中已
    當庭變更起訴法條（見本院卷第42頁），本院自無庸再變更
    起訴法條，併此敘明。被告一過失行為，致被害人莊文賓、
    顏慧菁2 人死亡，為想像競合犯，應依刑法第55條前段從一
    情節較重之業務過失致莊文賓當場死亡罪處斷。又按汽車駕
    駛人，無駕駛執照駕駛、酒醉駕車、吸食毒品或迷幻藥駕車
    、行駛人行道或行經行人穿越道不依規定讓行人優先通行，
    因而致人受傷或死亡，依法應負刑事責任者，加重其刑至二
    分之一，道路交通管理處罰條例第86條第1 項定有明文，本
    件被告無照駕駛，又酒醉駕車致被害人2 人死亡，應依此條
    項加重其刑。原審予以論科固非無見，惟原判決雖認被告一
    過失行為致被害人2 人死亡，應依想像競合犯之規定，從一
    重處斷，惟於理由欄並未敘明係從何一情節較重之罪處斷，
    已有不當，其量處被告有期徒刑2 年亦嫌過輕（理由詳後述
    ），檢察官上訴意旨以原判決業務過失致人於死部分量刑過
    輕，指摘原判決不當為有理由，原判決業務過失致死部分並
    有上開可議，自應由本院撤銷改判。爰審酌被告未領有駕照
    ，仍以駕駛自用小貨車為其業務，其駕駛行為關係多數乘客
    及用路人之安全，對於道路之交通安全本應較一般人更為注
    意，竟仍貿然駕駛車輛，並漠視政府宣導酒後不開車之政策
    ，於酒後吐氣酒精濃度高達每公升1. 334毫克（MG /L） ，
    猶執意駕駛自用小貨車，嚴重威脅他人之安全，且被告肇事
    時行駛之慢車道為直路，並無任何視線上的障礙，且現場未
    留有任何剎車痕，其所駕之車撞擊被害人所騎機車後，撞及
    路樹始停止，此有現場相片6 幀及道路交通事故現場圖1 張
    可為佐證（見警卷第21、25頁、94相字第414 號卷第62頁）
    被告對車前人車動態全無注意，從後追撞前方被害人駕駛之
    車輛，致發生本件車禍，其過失極為重大，且本件車禍造成
    死亡人數達2 人之多，所生損害鉅大而無法回復，並使被害
    人之家屬遭受無法彌補之傷痛，被告行為雖非出於故意，然
    其行為全然不顧用路人之安全，過失程度及造成之損害均如
    此重大，其行為惡性非輕，非予重罰，不足以收懲儆之效，
    及至今未能與被害人家屬達成和解，對其等因此所受損害未
    曾稍有補償，行為殊值非難，且犯後於原審法院審理中經通
    緝始到案，態度可議，惟念被告犯罪後尚坦承犯行，且無前
    科紀錄，有卷附之臺灣高等法院被告前案紀錄表可佐（見本
    院卷第17頁）等一切情狀，量處如主文第2 項所示之刑，原
    判決就被告業務過失致人於死部分量處有期徒刑2 年，尚嫌
    過輕，檢察官求處有期徒刑4 年則嫌過重。
五、被告被訴公共危險及竊盜犯行，業經原審判決確定，不另論
    列，併此敘明。
據上論斷，應依刑事訴訟法第369 條第1 項前段、第364 條第、
第273 條之1 第1 項、第299 條第1 項前段，道路交通管理處罰
條例第86條第1 項，刑法第276 條第2 項、第55條，罰金罰鍰提
高標準條例第1 條前段，判決如主文。
本案經檢察官林應華到庭執行職務。
中    華    民    國    95    年    6     月    30    日
                  刑事第八庭    審判長法  官  李炫德
                                      法  官  簡志瑩
                                      法  官  蔡國
以上正本證明與原本無異。
如不服本判決應於收受本判決後10日內向本院提出上訴書狀，其
未敘述上訴理由者，並得於提起上訴後10日內向本院補提理由書
狀（均須按他造當事人之人數附繕本）「切勿逕送上級法院」。
中    華    民    國    95    年    6     月    30    日
                                      書記官  翁心欣
附錄本案論罪科刑法條：
中華民國刑法第276條：
因過失致人於死者，處2 年以下有期徒刑、拘役或2000元以下罰
金。從事業務之人，因業務上之過失犯前項之罪者，處5 年以下
有期徒刑或拘役，得併科3000元以下罰金。


司法院資訊處製作；財團法人民間司法改革基金會備份。
